【裁判字號】    98,消債抗,187
【裁判日期】    980805
【裁判案由】    更生事件之抗告
【裁判全文】
臺灣臺南地方法院民事裁定           98年度消債抗字第187號
抗  告  人  甲○○
                        5樓之.
上列抗告人聲請消費者債務清理事件，對於民國98年6月22日本
院98年度消債更字第81號裁定提起抗告，本院裁定如下：
    主  文
抗告駁回。
抗告程序費用新台幣壹仟元由抗告人負擔。
    理  由
一、本件抗告意旨略以：抗告人雖於原審自承每月收入新台幣（
    下同）23,000元，惟抗告人民國94年、95年及96年度之總收
    入分別為2,092元、36,120元及241,976元，抗告人聲請更生
    前收入顯不穩定，且目前從事臨時工非領取固定薪資，雖自
    承每月收入23,000元，然實際收入呈現不穩定之狀態，加上
    近年經濟景氣不穩定，抗告人能承接之案件遽減，亦無固定
    雇主，生活經濟顯無法預期可每月清償11,000元。再者，抗
    告人因與母親同住於胞弟所有之住宅，每月給付11,215元協
    助胞弟繳納房貸，其意與每月給付房租無異，並非抗告人選
    擇繳納房貸卻不履行協商義務，原審所認顯未審酌事實，認
    事用法有所違誤。爰此，請求廢棄原裁定並准抗告人更生之
    聲請。
二、按債務人不能清償債務或有不能清償之虞者，得依本條例所
    定更生或清算程序，清理其債務，消費者債務清理條例第3
    條定有明文。又聲請更生或清算不合程式或不備其他要件者
    ，法院應以裁定駁回之，但其情形可以補正者，法院應定期
    間先命補正，復為同條例第8條所明定。
三、經查：
（一）抗告人於消費者債務清理條例施行後，曾於97年12月向最
      大債權銀行中國信託銀行請求共同協商債務，協商當時債
      務總額為1,806,838元，中國信託銀行考量後提供予抗告
      人之還款方案為：每月償還11,000元，170期，利率5%，
      此有抗告人提出之前置協商不成立通知書、財團法人金融
      聯合徵信中心信用報告書、中國信託銀行98年6月8日民事
      陳報狀附於原審卷可稽，堪信為真實。
（二）抗告人主張其於原審雖自承每月收入23,000元，然實際收
      入呈現不穩定之狀態，加上近年經濟不穩定，因此無法預
      期可每月清償11,000元，且抗告人每月須協助其胞弟繳納
      房貸11,215元（因抗告人與其母親皆住於該房屋），因此
      有不能清償債務情形云云，惟查：
（１）抗告人與中國信託銀行協商當時提出之收入切結書記載「
      職業：水電空調技工」、「收入來源：老闆為外包商無固
      定」、「每月收入新台幣：23,000元」，此有抗告人簽章
      之前置協商收入切結書影本附於原審卷為憑，抗告人雖主
      張收入極不穩定云云，然以抗告人簽寫前置協商收入切結
      書之時（97年12月18日）與現今相互比較，抗告人所從事
      之職業、生活狀況、整體社會之景氣等等，均無異常或大
      幅度之變化，抗告人於本院未提出任何證據即翻異前詞，
      主張其收入減少云云，已有可疑。再者，倘抗告人之收入
      確有減少，於扣除其本人最低生活費後，如何能協助其胞
      弟每月繳納房貸11,215元？抗告人辯稱：其收入減少云云
      ，尚難採信。
（２）臺灣省98年每月每人最低生活費係9,829元，有內政部歷
      年最低生活費一覽表1份在卷可稽，上開生活費標準係按
      照政府公布最近一年平均每人消費支出（包含食品費、衣
      著鞋襪費、房租水電費、家居管理費、醫療保健費、交通
      通訊費、娛樂教育費及雜項支出）百分之60訂定。本院認
      抗告人處於經濟困頓之際，不應再有往常般消費行為，而
      應以維持最低基本生活支出為基準，是本院認抗告人每月
      基本生活費用以9,829元為已足。
（３）抗告人雖主張其每月協助胞弟繳納房貸11,215元，該費用
      與每月給付房租無異，此舉應無違常云云，惟查，上開每
      月每人最低生活費9,829元，已包括房租費用，業如前述
      ，故抗告人主張於上開基本生活費用9,829元外，每月另
      須支出房租11,215元，尚不足採。再者，抗告人之弟郭文
      順所有之房地非屬抗告人所有之財產，並非抗告人債權之
      總擔保，抗告人自不能為其胞弟負擔房貸債務而損及抗告
      人之債權人之權利。
（４）抗告人平均每月收入約23,000元，扣除抗告人每月基本生
      活費用9,829元，尚賸餘13,171元，應足以清償中國信託
      銀行所提出每月償還11,000元之債務清償方案，詎抗告人
      竟稱無力負擔該債務清償方案，因而協商不成立，抗告人
      顯然欠缺協商誠意。抗告人之收入既足以清償中國信託銀
      行所提出每月償還11,000元之債務清償方案，自難認抗告
      人有不能清償債務或有不能清償之虞之情形。
四、綜上所述，本件抗告人既無不能清償或有不能清償之虞之情
    形，已與首揭消費者債務清理條例所定得聲請更生程序以清
    理債務之要件不符，顯然其聲請更生即屬要件不備，且無從
    補正。從而，原裁定駁回其更生聲請，並無不合。抗告意旨
    仍指摘原裁定不當，求予廢棄另為裁定，為無理由，應予駁
    回。
五、據上論結，本件抗告為無理由，依消費者債務清理條例第15
    條，民事訴訟法第495條之1第1項、第449條第1項、第95條
    、第78條，裁定如主文。
中    華    民    國    98    年    8    月     5     日
                  民事第一庭    審判長法  官  楊清安
                                      法  官  孫玉文
                                      法  官  蘇正賢
以上正本係照原本作成。
本裁定不得抗告。
中    華    民    國    98    年    8    月     5     日
                                      書記官   陳美萍


司法院資訊處製作；財團法人民間司法改革基金會備份。
